【裁判字號】    97,台上,1916
【裁判日期】    970502
【裁判案由】    強盜等罪
【裁判全文】
最高法院刑事判決            九十七年度台上字第一九一六號
上  訴  人  甲○○
選任辯護人  余道明律師
上  訴  人  乙○○
上列上訴人等因強盜等罪案件，不服台灣高等法院花蓮分院中華
民國九十六年十二月七日第二審更審判決（九十六年度上更(二)字
第七六號，起訴案號：台灣花蓮地方法院檢察署九十三年度偵字
第五九０號），提起上訴，本院判決如下：
    主  文
上訴駁回。
    理  由
一、加重強盜部分：
按刑事訴訟法第三百七十七條規定，上訴於第三審法院，非以判
決違背法令為理由，不得為之。是提起第三審上訴，應以原判決
違背法令為理由，係屬法定要件。如果上訴理由書狀並未依據卷
內訴訟資料，具體指摘原判決不適用何種法則或如何適用不當，
或所指摘原判決違法情事，顯與法律規定得為第三審上訴理由之
違法情形，不相適合時，均應認其上訴為違背法律上之程式，予
以駁回。本件原判決已敘明依憑證人即被害人汪秋、證人林程
矞於警詢；證人黃順興於檢察官訊問；證人陳次郎於上訴審證述
之情節，互核相符。而上訴人甲○○、乙○○於原審亦承認與陳
英國（已判處罪刑確定）、綽號「大牛」之不詳姓名、年籍成年
男子，前後抵達花蓮縣花蓮市○○路二０五之一號黃順興住處，
「大牛」拿走在場之汪秋所有之一個背包（內有新台幣二十四
萬餘元及金飾、手機等物）等情。對於甲○○、乙○○分別所辯
：伊並未夥同陳英國、「大牛」持用玩具手槍、鋁棒等物，至使
汪秋不能抗拒，而強盜汪秋之財物云云，何以不足採取，亦
已依憑卷內證據資料，於理由內詳予指駁說明。復敘明甲○○、
乙○○、陳英國、「大牛」等人持用之鋁棒客觀上足以傷害人之
生命、身體，具有危險性，自屬兇器無訛。至於玩具手槍並無殺
傷力，則不能認為係屬兇器。又汪秋係將玩具手槍誤以為係真
正手槍，足認客觀上已達不能抗拒程度。再「大牛」係以同一強
盜犯意，接續將原置於桌上之背包、手機等財物一併取去，應論
以一罪。因而撤銷第一審關於甲○○、乙○○被訴共同加重強盜
部分之無罪判決，改判論處甲○○、乙○○共同意圖為自己不法
之所有，攜帶兇器結夥三人以上，以強暴，至使不能抗拒，而取
他人之物罪刑（乙○○係累犯）。已詳述所憑之證據及其認定之
理由，所為論斷與卷內資料相符，從形式上觀察，並無何違背法
令之情形存在。上訴意旨甲○○略以：(一)汪秋於第一審證述甲
○○、陳英國、乙○○等人並非同時至上開黃順興住處、乙○○
並未持槍，係「大牛」取去背包等情，核與甲○○、陳英國、黃
順興於第一審之證詞相符，而與其於警詢所為陳述不合。原審採
取汪秋於警詢所為陳述，作為認定甲○○參與強盜行為之證據
，而未說明汪秋於警詢之陳述，有何特別可信之情況，顯有判
決不備理由之違背法令。(二)陳次郎於警詢雖證稱：乙○○、甲○
○、陳英國及另外二名男子，於民國九十二年十一月十二日一起
到伊住處，將所帶背包內現金、金飾等物品倒出來，分配金錢。
伊有聽到乙○○等人提到背包係向汪秋搶得等語。惟陳次郎於
第一審證述：伊警詢筆錄是警察自己打字而來，並非伊陳述之內
容，伊是害怕才在筆錄上簽名，已否認其於警詢所為供述係出於
自由意志，其於警詢之陳述，應無證據能力。再者，陳次郎於警
詢陳述乙○○先將金錢分為五份，於林程矞到場，由林程矞重行
分配。惟乙○○既已通知林程矞前來，何必於林程矞到達前，先
分為五份，俟林程矞到來，由林程矞重行分配而多此一舉。又林
程矞並未一起前往黃順興住處，卻能分配金錢，均與經驗法則不
合。原審採取陳次郎於警詢之陳述，作為認定甲○○參與強盜行
為之證據，採證違法。乙○○略以：(一)汪秋指稱其於九十二年
十一月十一日深夜遭強盜財物，惟依其警詢筆錄之記載，其係於
事隔多日之九十三年二月六日始行報警，不合常理。原審竟採信
汪秋於警詢所為有瑕疵之證詞，為犯罪之證據，有違證據法則
。(二)黃順興於第一審證述：伊於檢察官訊問時陳述乙○○有拿槍
，比向汪秋，因此汪秋被迫交出財物之情，係汪秋要伊所
說，實際上伊並未在場親自目睹。原審認定黃順興於檢察官訊問
時所為陳述，有證據能力，即有不合。(三)汪秋於警詢雖證述係
乙○○持槍命其交付財物，惟其於第一審已改稱其於警詢係講氣
話，乙○○等人並未拿兇器。又甲○○、黃順興於第一審亦分別
證述乙○○並未拿槍。原審對於上開有利於乙○○之證據，不予
採納，並未說明理由，於法有違。(四)原判決認定乙○○持有於九
十三年三月十日為警查獲之銀白色玩具手槍，即係強盜汪秋之
財物所使用之玩具手槍，惟並未調取玩具手槍勘驗，或提供汪
秋、黃順興等人指認，自屬採證違法各云云。經查：(一)原判決已
詳為敘明汪秋於警詢所為陳述，審以其有於事發後立即報警，
又係出於自由意志所為，所述情節核與黃順興、甲○○於檢察官
訊問、陳次郎於上訴審所陳相符，雖與其於第一審之陳述不符，
惟具有較可信之特別情況，且為證明犯罪事實所必要，依刑事訴
訟法第一百五十九條之二之規定，得為證據（見原判決理由貳、
一、(一)）。甲○○上訴意旨指稱原判決並未說明汪秋於警詢之
陳述，有何較可信之特別情況，並非依據卷內訴訟資料而為具體
指摘。(二)原判決係採取陳次郎於上訴審所為陳述，作為認定甲○
○、乙○○有強盜行為之依據（見原判決理由貳、一、(四)），並
未及於其於警詢之陳述，原判決未贅為說明陳次郎於警詢之陳述
，有無證據能力、是否合於經驗法則，於法並無不合。(三)原判決
已說明汪秋於上訴審證述其於事發後，立即以電話向花蓮縣警
察局刑事警察大隊警員張清華報案等語。參以警員張清華於上訴
審亦證述汪秋有於事發當天或隔天先口頭報案，經過警方近二
個月查證確認，直至九十三年二月六日才正式受理並製作警詢筆
錄等情（見上訴審卷第一七八、一七八之一頁）。汪秋所稱報
案經過情節，既經張清華證實無訛，並無不合情理之處。原判決
採取汪秋於警詢之陳述，並不悖於經驗法則，核與證據法則無
違。(四)被告以外之人於偵查中向檢察官所為之陳述，除顯有不可
信之情況者外，得為證據，為刑事訴訟法第一百五十九條之一第
二項所明定。又證據之取捨與證據之證明力如何，均屬事實審法
院得自由裁量、判斷之職權；苟其此項裁量、判斷，並不悖乎通
常一般之人日常生活經驗之定則或論理法則，又於判決內論述其
何以作此判斷之心證理由者，即不得任意指摘其為違法，而據為
提起第三審上訴之合法理由。原判決已敘明黃順興於檢察官訊問
時，經依法具結，並無不可信之情形，得為證據，復闡明採取黃
順興於檢察官訊問之陳述，而不採取其於第一審所為陳述之心證
理由（見原判決理由貳、一、(二)）。原判決所為認定、論述，符
合法律規定，亦與經驗法則、論理法則無違，並未違反證據法則
，不能任意指摘為違法。(五)原判決已詳為說明汪秋、黃順興於
第一審所為證言，不予採取之心證理由（見原判決理由貳、一、
(一)、(二)），乙○○上訴意旨指為未予說明，並非依據卷內訴訟資
料而為具體指摘。(六)證據係由法院自由判斷，故證人之證言縱令
先後未盡相符或互有矛盾，但事實審法院本於審理所得之心證，
就其證言認為確定可信予以採取，原非法所不許。又同一證人前
後供述彼此不能相容，則採信同一證人之部分證言，當然排除其
他部分之證言，此為法院取捨證據之當然結果，縱未於判決理由
內說明捨棄他部分證言，而僅說明採用某部分證言之理由，於判
決本旨亦無影響，此與判決不備理由尚有未合。原判決說明甲○
○於檢察官訊問時所證乙○○持槍等情節（見偵查卷第十九頁背
面），核與其經檢察官聲請羈押由法官訊問時所為陳述相符（見
九十三年度聲羈字第三四號卷第六頁），可以採取，即當然排除
甲○○於第一審以證人身分所證乙○○並未持槍等情，原判決雖
漏未說明不予採取該有利於乙○○之證言之理由，仍於法無違。
(七)刑事訴訟法所稱依法應於審判期日調查之證據，係指與待證事
實有重要關係，在客觀上顯有調查必要性之證據而言，故其範圍
並非漫無限制，必其證據與判斷待證事實之有無，具有關聯性，
得據以推翻原判決所確認之事實，而為不同之認定，若僅枝節性
問題，或所證明之事項已臻明確，欠缺調查之必要性，原審未為
無益之調查，並無違法之可言。原判決係說明乙○○持有於九十
三年三月十日為警查獲之銀白色玩具手槍，經鑑定係玩具手槍並
無殺傷力，不能認定係屬兇器，並未據為認定乙○○有強盜行為
之證據。乙○○及其辯護人於原審並未聲請調取上開扣案槍枝勘
驗，或提供汪秋、黃順興等人指認。原審認定待證事實既已明
確，而未為無益之調查，自無應於審判期日調查之證據而未予調
查之違法。而刑事判決之文字，如有顯係誤寫而不影響全案情節
與判決本旨者，已經宣示或送達後，仍可由原判決之法院依聲請
或本於職權以裁定更正之，此等因筆誤而生之錯誤，既得以裁定
更正，即無違背法令可言。原判決據上論斷欄所引用中華民國九
十六年罪犯減刑條例「第十二條」，應係「第十一條」，此顯係
判決文字之誤寫，並不影響全案情節與判決本旨，此項錯誤，仍
可由原審依聲請或本於職權裁定更正之，不能指為違背法令，附
此說明。上訴人等上訴意旨仍執前詞，再為事實上之爭執，或徒
憑己見，就原審取捨證據與判斷其證明力之適法行使，及判決內
已明白論斷之事項，任意指摘為違法，均非適法之上訴第三審理
由。其等此部分之上訴違背法律上之程式，應予駁回。
二、剝奪他人行動自由、恐嚇危害安全部分：
按上訴得對於判決之一部為之；未聲明為一部者，視為全部上訴
；第三審上訴書狀，應敘述上訴之理由，其未敘述者，得於提起
上訴後十日內補提理由書於原審法院；已逾上述期間，而於第三
審法院未判決前仍未提出上訴理由書狀者，第三審法院應以判決
駁回之，刑事訴訟法第三百四十八條第一項、第三百八十二條第
一項、第三百九十五條後段定有明文。本件甲○○因強盜等罪案
件，不服原判決提起上訴，並未聲明為一部上訴，自應視為全部
上訴。其於九十六年十二月十八日提起上訴，就剝奪他人行動自
由部分，並未敘述上訴理由（所提出上訴理由書僅敘述加重強盜
罪部分之上訴理由），迄今逾期已久，於本院未判決前仍未提出
，依上開規定，此部分之上訴自非合法，應予駁回。又裁判上一
罪案件之重罪得提起第三審上訴，其輕罪部分雖不得上訴，依審
判不可分原則，第三審法院亦應併予審判，但以重罪部分之上訴
合法為前提，如該上訴為不合法，第三審法院既應從程序上予以
駁回，而無從為實體上判決，對於輕罪部分自無從適用審判不可
分原則，併為實體上審判。本件原判決論以甲○○犯刑法第三百
零二條第一項之剝奪他人行動自由罪，所牽連犯刑法第三百零五
條之恐嚇危害安全罪部分，核屬刑事訴訟法第三百七十六條第一
款所列不得上訴於第三審法院之案件。有裁判上一罪關係之重罪
之剝奪他人行動自由罪部分之上訴既不合法，應從程序上駁回，
已如前述，則對於輕罪之恐嚇危害安全罪部分，自無從併為實體
上審判，應併予駁回。
據上論結，應依刑事訴訟法第三百九十五條，判決如主文。
中    華    民    國  九十七  年    五    月    二    日
                      最高法院刑事第七庭
                          審判長法官  洪  清  江
                                法官  石  木  欽
                                法官  韓  金  秀
                                法官  陳  晴  教
                                法官  李  錦  樑
      本件正本證明與原本無異
                                      書  記  官
中    華    民    國  九十七  年    五    月    八    日
                                                Ａ


司法院資訊處製作；財團法人民間司法改革基金會備份。
